【裁判字號】    92,訴,1161
【裁判日期】    920715
【裁判案由】    毒品危害防制條例
【裁判全文】
臺灣板橋地方法院刑事判決                        九十二年度訴字第一一六一號
    公  訴  人  臺灣板橋地方法院檢察署檢察官
    被      告  甲○○
右列被告因違反毒品危害防制條例案件，經檢察官提起公訴（九十一年度偵字第二三
三八號），本院判決如左：
    主  文
甲○○無罪。
    事  實
一、公訴意旨略以：被告甲○○基於概括之犯意，自民國（下同）九十一年十二月初
    起，連續將其向真實姓名年籍不詳、綽號「阿南仔」之人所購得之不詳數量第一
    級毒品海洛因，有償轉讓予真實年籍姓名不詳、綽號「阿米」之成年男子，前後
    約四次；嗣於同年十二月二十四日晚間十時三十分許，在臺北縣三重市○○路○
    段五十四號前，欲將其所購得重量五分之海洛因轉讓予「阿米」時，為警當場查
    獲，並扣得海洛因一包（淨重一‧六八公克）；因認被告涉犯毒品危害防制條例
    第八條第一項之轉讓第一級毒品海洛因罪嫌。
二、按犯罪事實應依證據認定之，無證據不得推定其犯罪事實；而被告之自白，不得
    作為有罪判決之惟一證據，仍應調查其他必要之證據，以察其是否與事實相符；
    又不能證明被告犯罪者，應諭知無罪之判決，刑事訴訟法第一百五十四條、第一
    百五十六條第二項、第三百零一條第一項分別定有明文。次按認定不利於被告之
    事實，須依積極證據，苟積極證據不足為不利於被告事實之認定時，即應為有利
    於被告之認定，更不必有何有利之證據；又犯罪事實之認定，應憑真實之證據，
    倘證據是否真實尚欠明確，自難以擬制推測之方式，為其判斷之基礎；而認定犯
    罪事實之證據係指足以認定被告確有犯罪行為之積極證據而言，該項證據自須適
    合於被告犯罪事實之認定，始得採為斷罪之資料；刑事訴訟上證明之資料，無論
    為直接或間接證據，均須達於通常一般之人均不致有所懷疑，而得確信其為真實
    之程度，始得據為有罪之認定，若其關於被告是否犯罪之證明未能達此程度，而
    有合理懷疑之存在，致使無從形成有罪之確信，根據「罪證有疑，利於被告」之
    證據法則，即不得遽為不利被告之認定，最高法院三十年上字第八一六號、五十
    三年臺上字第六五六號、二十九年上字第三一○五號、七十六年臺上字第四九八
    六號分別著有判例可資參照。
三、訊之被告甲○○堅詞否認有何轉讓第一級毒品海洛因犯行，辯稱：伊都是與「阿
    米」一起去買海洛因，從未自己先買來之後再轉讓給「阿米」；伊與「阿米」每
    次都是同進同出，兩個人一起去向「阿南仔」買海洛因，重量五分，價格新臺幣
    （下同）六千元，伊與「阿米」每人各出三千元，買回來再平分，都是供己吸食
    之用；被查獲當次，伊本來在海邊釣魚，是「阿米」打電話給伊，說有事要去南
    部，急著要買海洛因，要求伊趕回來一起去買，並答應替伊出計程車費一千五百
    元，伊回來之後去找「阿米」，「阿米」原本要求伊一個人去買，伊不同意，堅
    持兩個人一起去買，結果「阿米」才剛要跨上機車，突然就大喊「警察！」，馬
    上就跑掉了，伊才被警察查獲；扣案海洛因只有其中約○‧二公克是在伊身上查
    獲，是伊用來吸食的，其他海洛因伊根本不知道從何而來等語。經查，本件公訴
    人認被告涉犯毒品危害防制條例第八條第一項之轉讓第一級毒品罪嫌，無非係以
    ：被告於警詢時已坦承以每五分六千元之價格購入海洛因後，再以七千五百元之
    價格賣給「阿米」，其中一千五百元是「阿米」答應給的計程車錢等語，且偵查
    之初經訊以：「在哪裡把毒品給阿米」時，被告亦答稱：「有時一起買，有時在
    家裡分」等語，參以被告為警查獲時，自其身上起獲之海洛因重量，即相當於五
    分，堪認被告已自「阿南仔」處購得毒品，僅係尚未與「阿米」完成交易前即為
    警查獲；此外，復有海洛因一包（淨重一‧六八公克）扣案可資佐證，顯見被告
    所辯不足採信等情，為其主要論據。惟查：
  (一)被告於警詢時，固曾自承有先出錢自行購買海洛因後，再轉讓予「阿米」，並向
    「阿米」收錢，前後交易約三、四次，每次都是向「阿南仔」以六千元買五分的
    海洛因，再以七千五百元之價格轉讓給「阿米」，其中一千五百元是「阿米」答
    應給的計程車錢等情；然其旋於檢察官初訊及第二次訊問時，均堅決改稱：係與
    「阿米」一起去買海洛因，買好之後再平分，前後共一起買四次，最後一次即查
    獲當次，還沒有買就被查獲等語（見偵查卷第二十四頁反面、第三十五頁反面至
    第三十六頁之訊問筆錄）；且被告於本院審理時，除以前詞置辯外，復堅稱其於
    警詢時之自白，係警察一直要求其承認犯行，並自行寫在警詢筆錄上的等語（見
    本院九十二年六月五日訊問筆錄第三頁）；從而，被告於警詢中所為之上開自白
    ，究否確係出於其自由意志所為，抑且與事實是否相符，均已非無疑問；又被告
    於警詢中，另自承：為警查獲當次，係向「阿米」先收取七千五百元之後，再去
    購買海洛因，購得後欲行交付予「阿米」時，即遭查獲等情，此顯與其前揭於警
    詢中所自承：係先出錢自行購買海洛因後，再轉讓予「阿米」，並向「阿米」收
    錢等情節，大相逕庭，相互矛盾，難認被告此等前後不一貫之自白，有何與事實
    相符之憑信性可言。況且，被告所供承綽號「阿米」之人，並未到案，其是否確
    曾自被告處受轉讓第一級毒品海洛因，亦無從證實，自無從僅憑被告上開警詢中
    有瑕疵之自白，遽為不利被告之事實認定。
  (二)次查，公訴人以被告於檢察官初訊時，即自承：「（在哪裡把毒品給阿米？）有
    時一起買，有時在家裡分」等語，因認被告確有轉讓毒品犯行；惟查，依被告上
    開供述之內容，充其量僅能認定被告確有與「阿米」一起購買海洛因，並在家中
    平分所購得之海洛因等事實，適與被告所辯：與「阿米」一起去買海洛因，買來
    後再平分等情節相符，究無從逕予推論被告確有轉讓海洛因予「阿米」之事實；
    公訴人此部份之證明方法，尚難認與其所指訴被告轉讓海洛因之犯行（待證事實
    ）間，有何直接之關聯性可言。
  (三)至扣案海洛因一包（淨重一‧六八公克），其重量固接近被告所自承每次購得之
    數量即「五分」（換算為一‧八七五公克）；惟查，姑不論被告所辯查獲當時僅
    於其身上扣得海洛因○‧二公克，其餘海洛因不知何處而來等情，究否屬實；被
    告辯稱其身上所扣得之海洛因，係供其個人施打之用，而無論「一‧六八公克」
    、抑或「○‧二公克」之海洛因，均未逾一般情形下單一海洛因施用者所可能持
    有之數量，且被告確因施用第一級毒品海洛因，經本院另以裁定將其送勒戒處所
    觀察勒戒，嗣並以裁定令入戒治處所施以強制戒治，此有臺灣高等法院被告全國
    前案紀錄表在卷可稽，是被告辯稱其身上所扣得之海洛因係供其個人施用等語，
    應值採信；從而，縱認被告確持有扣案數量之第一級毒品海洛因，亦係因施用而
    持有，無論如何，尚無從以推測或擬制之方式，逕認上開海洛因確係被告用供轉
    讓之途，更不足以作為上開被告於警詢中有瑕疵自白之補強證據，甚屬灼然。
  (四)綜上所述，本件公訴人認被告涉販毒品危害防制條例第八條第一項之轉讓第一級
    毒品海洛因罪，其所憑之積極證據，均不足使本院形成「無合理懷疑」之確信心
    證，無從認定被告有公訴人所指訴之犯行，且本院復查無其他積極證據足認被告
    有何公訴人所指之轉讓第一級毒品海洛因犯行，揆諸前揭條文及判例意旨，不能
    證明被告犯罪，即應為無罪之諭知，以昭審慎。
四、至被告持有第一級毒品海洛因部分，既經本院認其係因施用而持有，已詳前述；
    而被告施用第一級毒品海洛因，涉犯毒品危害防制條例第十條第一項之施用第一
    級毒品罪嫌部分，現正由臺灣板橋地方法院檢察署檢察官另案偵查中，本院自無
    從將其上開「持有」行為，逕與其「施用」之行為強予割裂，而於本案另行論罪
    科刑；從而，本院尚無從變更起訴法條，改論被告以持有第一級毒品罪而為被告
    有罪之判決，併予敘明。
據上論斷，應依刑事訴訟法第三百零一條第一項，判決如主文。
本案經檢察官葉志飛到庭執行職務
中      華      民      國      九十二      年      七    月    十五    日
                                        臺灣板橋地方法院刑事第一庭
                                            審判長法  官  梁宏哲
                                                  法  官  高玉舜
                                                  法  官  劉景宜
右正本證明與原本無異。
如不服本判決，應於判決送達後十日內，向本院提出上訴狀。
                                                  書記官  劉育君
中      華      民      國      九十二      年      七    月    二十二  日


司法院資訊處製作；財團法人民間司法改革基金會備份。
